臺灣高等法院高雄分院刑事判決　　　　96年度上易字第1040號
上　訴　人　臺灣屏東地方法院檢察署檢察官
被　　　告　甲○○
上列上訴人因被告違反毒品危害防制條例案件，不服臺灣屏東地
方法院96年度易字第747 號中華民國96年9 月14日第一審判決（
起訴案號：臺灣屏東地方法院檢察署96年度毒偵字第1429號），
提起上訴，本院判決如下：
    主  文
上訴駁回。
    理  由
一、公訴意旨略以：被告甲○○（下稱被告）基於施用第二級毒
    品甲基安非他命之犯意，於96年7 月22日8 時許，在屏東縣
    屏東市○○街150 之5 號住處，以放入玻璃球內燒烤吸食所
    產生煙霧之方式，施用甲基安非他命1 次。嗣於96年7 月24
    日14時50分許，在屏東縣屏東市○○路福懋加油站內，因違
    規騎乘機車，為警攔檢盤查，扣得甲基安非他命1 包（毛重
    0.4 公克），因認被告被告涉犯毒品危害防制條例第10條第
    2 項之施用第二級毒品罪嫌云云。
二、按起訴之程序違背規定，應諭知不受理判決，並得不經言詞
    辯論為之；刑事訴訟法第303 條第1 款、第307 條分別定有
    明文。又施用施用第二級毒品為犯罪行為，毒品危害防制條
    例第10條第2 項定有處罰明文。故施用第二級毒品者，依前
    揭規定本應科以刑罰。惟基於刑事政策，對合於一定條件之
    施用者，則依同條例第20條、第23條之規定，施以觀察、勒
    戒及強制戒治之保安處分。而毒品危害防制條例於民國92年
    7 月9 日修正公布，自93年1 月9 日施行，其中第20條、第
    23條將施用毒品之刑事處遇程序，區分為「初犯」及「5 年
    內再犯」、「5 年後再犯」。依其立法理由之說明：(一)「初
    犯」，經觀察、勒戒或強制戒治後，應為不起訴處分或不付
    審理之裁定。(二)經觀察、勒戒或強制戒治執行完畢釋放後，
    「5 年內再犯」者，因其再犯率甚高，原實施之觀察、勒戒
    及強制戒治既已無法收其實效，爰依法追訴或裁定交付審理
    。(三)至於經觀察、勒戒或強制戒治執行完畢釋放後，「5 年
    後再犯」者，前所實施之觀察、勒戒或強制戒治已足以遮斷
    其施用毒品之毒癮，為期自新及協助其斷除毒癮，仍適用「
    初犯」規定，先經觀察、勒戒或強制戒治之程序。從而，依
    修正後之規定，僅限於「初犯」及「5 年後再犯」二種情形
    ，始應先經觀察、勒戒或強制戒治程序。倘被告於5 年內已
    再犯，經依法追訴處罰，縱其第三次（或第三次以上）再度
    施用毒品之時間，在初犯經觀察、勒戒或強制戒治執行完畢
    釋放5 年以後，已不合於「5 年後再犯」之規定，且因已於
    「5 年內再犯」，顯見其再犯率甚高，原實施觀察、勒戒或
    強制戒治，已無法收其實效，即應依該條例第10條處罰（最
    高法院95年度第7 次刑事庭會議參照）。
三、查被告曾於87年間因施用毒品案件，經臺灣屏東地方法院87
    年度毒聲字第1215號裁定送觀察、勒戒後，認無繼續施用毒
    品之傾向，業經臺灣屏東地方法院檢察署檢察官於88年1 月
    22日以88年度偵字第255 號為不起訴處分。被告又於88年間
    因施用毒品案件，經臺灣屏東地方法院88年度毒聲字第1336
    號裁定送觀察、勒戒後，因認有繼續施用之傾向，經臺灣屏
    東地方法院檢察署檢察官提起公訴並聲請強制戒治，戒治部
    分，復由臺灣屏東地方法院以88年度毒聲字第1746號裁定施
    以強制戒治，嗣經以88年度毒聲字第278 號裁定停止處分，
    於89年1 月18日出所，所餘戒治期間付保護管束，應於89年
    8 月21日期滿；起訴部分，由臺灣屏東地方法院以88年度易
    字第1152號判處有期徒刑10月確定。被告復於89年7 月25日
    晚間因施用第一級毒品，違反保護管束應遵守事項且情節重
    大，再由臺灣屏東地方法院於89年8 月28日以89年度毒聲字
    第1985號裁定撤銷停止戒治，惟因保護管束期滿法院始為裁
    定，經臺灣屏東地方法院檢察署檢察官簽結不予執行；被告
    施用毒品之犯行則經檢察官提起公訴，由臺灣屏東地方法院
    以89年度易字第1082號判處有期徒刑1 年2 月，經上訴後由
    本院駁回上訴確定。被告以上兩次判處有期徒刑確定部分，
    已於91年4 月19日因縮短刑期假釋出監，至91年12月11日保
    護管束期滿假釋未經撤銷而執行完畢，有臺灣高等法院被告
    前案紀錄表、臺灣高等法院在監在押全國紀錄表、各該刑事
    判決、裁定在卷可稽。
四、被告雖坦承於96年7 月22日8 時許，在屏東縣屏東市○○街
    150 之5 號住處，以放入玻璃球燒烤吸食煙霧方式施用甲基
    安非他命1 次，有正修科技大學超微量研究科技中心檢驗報
    告可憑（偵查卷第18頁），且扣案白色晶體1 包（毛重0.4
    公克），經以臺灣尖端先進生技醫藥公司製造之毒品檢驗試
    劑初步檢驗結果，確呈甲基安非他命陽性反應，有檢驗報告
    表可稽（警卷第18、24頁），可認被告確有施用甲基安非他
    命之犯行。惟被告施用第二級毒品之犯行，距其強制戒治執
    行完畢時點即89年8 月21日已逾5 年，自不能依毒品危害防
    制條例第23條第2 項之規定依法追訴。此際，應由檢察官適
    用毒品危害防制條例第20條第1 項之規定，聲請法院裁定令
    入勒戒處所施以觀察、勒戒為是。至於被告以上兩次判處有
    期徒刑確定並已執行完畢部分，與毒品危害防制條例第23條
    第2 項規定之「觀察」、「勒戒」或「強制戒治」，憑以算
    入執行完畢釋放之各個基準時點，顯然不合，不得任意加以
    擴張。原審先就程序而為審查，認本件起訴之施用第二級毒
    品犯行，與毒品危害防制條例第23條第2 項所定之訴追要件
    不符，認為屬於起訴程序違背規定，因而不經言詞辯論，逕
    為不受理判決之諭知，並說明另應由檢察官依毒品危害防制
    條例第20條第3 項規定，再聲請觀察勒戒，核其認事用法，
    並無不合。檢察官上訴意旨，猶執前詞，指摘原判決不當，
    為無理由，應予駁回，並不經言詞辯論為之。
據上論斷，應依刑事訴訟法第368 條、第372 條，判決如主文。
中　　華　　民　　國　　96　　年　　12　　月　　26　　日
                  刑事第五庭    審判長法  官  曾永宗
                                      法  官  任森銓
                                      法  官  王伯文
以上正本證明與原本無異。
本判決不得上訴。
中　　華　　民　　國　　96　　年　　12　　月　　26　　日
　　　　　　　　　　　　　　　　　　　書記官  黎  珍
